---
title: "Oblig 2 Statistikk"
output:
  pdf_document:
    number_sections: yes
---

```{r setup, include=FALSE}
knitr::opts_chunk$set(echo = TRUE, fig.height = 2.5)
```
***

\section{Kapittel 7}

\subsection{a) Kan du bruke P(X <= a)for å finne P(X > a)? Hvordan?}

Ja man kan finne det ut ved å ta 1-P(X=<) fordi da får vi den resterende sannsynligheten. Vi vet sannsynligheten for mindre enn a så det som er igjen blir større enn a. 

\subsection{b) Hvorfor er P(X < c) = P(X <= c) når X er kontinuerlig?}

Fordi når X er kontinuerlig så kan aldri sannsynligheten være eksakt på et punkt. Dermed er sannsynligheten mindre enn c lik som når vi tar med akkurat punktet c.

\subsection{c) Hvorfor kan vi ikke regne med P(X < c) = P(X <= c) når X er diskret? (Hvorfor vil de for det meste være forskjellige?)}

Fordi når X er diskret så kan vi ha en sannsynlighet i punktet c som ikke er lik den totale sannsynligheten mindre enn c.
\newpage
\subsection{d) For hånd: 1e (en: 2e) SE UNDER}
\newpage
\subsection{e) For hånd: 2b (en: 3b) SE UNDER}
\newpage
\subsection{f) Gjør i R: 1e (en: 2e)}
```{r}

values = c(2, 3, 4, 5, 6, 7, 8)
probs = c(1/16, 2/16, 3/16, 4/16, 3/16, 2/16, 1/16)

plot(seq(2, 8, 1), probs, type="h", xlab="Terning verdi", ylab="Sannsynlighet")

eX = 0
for (i in 1:length(values)) {
  eX = eX + values[i] * probs[i]
}

eX2 = 0
for (i in 1:length(values)) {
  eX2 = eX2 + values[i]^2 * values[i]
}

varX = eX2 - eX^2
sigma = sqrt(varX)
tauX = 1/(sigma^2)
```
E[X] = 5  

var(X) = 2.5  

sigma = 1.581139  

tau = 0.4  

\subsection{g) Gjør i R: 2b (en: 3b)}
```{r}

values = c(1, 2, 3, 4)
probs = c(1/10, 2/10, 3/10, 4/10)

muX = 0
for (i in values) {
  muX = muX + values[i] * probs[i]
}

eX2 = 0
for (i in values) {
  eX2 = eX2 + values[i]^2 * probs[i]
}

varX = eX2 - muX^2
sigma = sqrt(varX)
tau = 1 / (sigma^2)

pXeM = probs[1] + probs[4]
```
µx = 3  

var(X) = 1  

sigma = 1  

tau = 1  

P(X elementin M) = 0.5  



\newpage
\section{Kapittel 9}

\subsection{a) X~bin(20,0.375). Lag tabell over sannsynligheter for x= 0,....,20, og plott både pdf og CDF for denne sannsynlighetsfordelingen.}

\subsubsection{Her er tabell og plot for PDF:}
```{r}
library(ggplot2)

x = c(0:20)

y = dbinom(x, 20, 0.375)

df = data.frame(x, y)

df
```
```{r bar ploterino}
ggplot(data=df, aes(x=x, y=y)) +
  geom_bar(stat="identity", fill="blue") +
  labs(x = "Count", y = "Sannsynlighet")
```
\subsubsection{Her er tabell og plot for CDF:}
```{r}
y_cdf = pbinom(x, 20, 0.375)

df_cdf = data.frame(x, y_cdf)

df_cdf
```
```{r bar ploterino2}
ggplot(data=df_cdf, aes(x=x, y=y_cdf)) +
  geom_bar(stat="identity", fill="blue") +
  labs(x = "Count", y = "Sannsynlighet")
```

\subsubsection{E[X]}
Vi summerer opp hver count ganget med sannsynligheten for å finne E[X]

```{r eval=FALSE}
sum(x*y)
```

E[X] = `r sum(x*y)`

\subsubsection{Var(X)}
For å finne var(X) kjører vi bare følgende R-kode
```{r}
ex = (sum(x^2*y)-(sum(x*y))^2)
```

Var(X) = `r ex`

\subsubsection{P(2 < X < 7)}

For å finne ut sannsynligheten for X mellom 2 og 7 skriver vi følgende R-kode

```{r calcsomemore}
lessthan7 = pbinom(6, length(x), 0.375)
lessthan2 = pbinom(1, length(x), 0.375)

print(lessthan7-lessthan2)
```



\subsection{b) X~nb(3,0.3). Lag tabell over sannsynligheter for x = 0,....,20, og plott både pdf og CDF for denne sannsynlighetsfordelingen}

\subsubsection{Her er tabell og plot for PDF:}
```{r}
x = c(0:20)

negativb_y = dnbinom(x, 3, 0.3)

nbdf_pdf = data.frame(x, y)

nbdf_pdf
```
```{r bar plotterino2}
ggplot(data=nbdf_pdf, aes(x=x, y=negativb_y)) +
  geom_bar(stat="identity", fill="blue") +
  labs(x = "Count", y = "Sannsynlighet")
```
\subsubsection{Her er tabell og plot for CDF:}
```{r}
nby_cdf = pnbinom(x, 3, 0.3)

nbdf_cdf = data.frame(x, nby_cdf)

nbdf_cdf
```
```{r}
ggplot(data=nbdf_cdf, aes(x=x, y=nby_cdf)) +
  geom_bar(stat="identity", fill="blue") +
  labs(x = "Count", y = "Sannsynlighet")
```
\subsubsection{E[X]}
Vi summerer opp hver count ganget med sannsynligheten for den counten for å finne E[X]

```{r eval=FALSE}
sum(x*negativb_y)
```

E[X] = `r sum(x*negativb_y)`

\subsubsection{Var(X)}
For å finne var(X) kjører vi bare følgende R-kode
```{r}
e = (sum(x^2*negativb_y)-(sum(x*negativb_y))^2)
```

Var(X) = `r e`

\subsubsection{P(2 < X < 7)}
For å finne ut sannsynligheten for X mellom 2 og 7 skriver vi følgende R-kode

```{r calcsomemore2}
lessthan7 = pnbinom(6, 3, 0.3)
lessthan2 = pnbinom(1, 3, 0.3)

print(lessthan7-lessthan2)
```



\subsection{X~pois7.8. Lag tabell over sannsynligheter forx= 0,....,20, og plott både pdf og CDF for denne sannsynlighetsfordelingen}

\subsubsection{Her er tabell og plot for PDF:}
```{r}
py_pdf = dpois(x, 7.8)

p_df_pdf = data.frame(x, py_pdf)

p_df_pdf

ggplot(data=p_df_pdf, aes(x=x, y=py_pdf)) +
  geom_bar(stat="identity", fill="blue") +
  labs(x = "Count", y = "Sannsynlighet")
```
\subsubsection{Her er tabell og plot for CDF:}
```{r}
pby_cdf = ppois(x, 7.8)

pdf_cdf = data.frame(x, nby_cdf)

pdf_cdf
```
```{r}
ggplot(data=pdf_cdf, aes(x=x, y=pby_cdf)) +
  geom_bar(stat="identity", fill="blue") +
  labs(x = "Count", y = "Sannsynlighet")
```
\subsubsection{E[X]}
Vi summerer opp hver count ganget med sannsynligheten for å finne E[X]

```{r eval=FALSE}
sum(x*py_pdf)
```

E[X] = `r sum(x*py_pdf)`

\subsubsection{Var(X)}
For å finne var(X) kjører vi bare følgende R-kode
```{r}
e = (sum(x^2*py_pdf)-(sum(x*py_pdf))^2)
```

Var(X) = `r e`

\subsubsection{P(2 < X < 7)}
For å finne ut sannsynligheten for X mellom 2 og 7 skriver vi følgende R-kode

```{r calcsomemore3}
lessthan7 = ppois(6, 7.8)
lessthan2 = ppois(1, 7.8)

print(lessthan7-lessthan2)
```



\subsection{Hypergeometrisk:X~hyp(20,30,80). Lag tabell over sannsynligheter forx=0,....,20, og plott både pdf og CDF for denne sannsynlighetsfordelingen.}
\subsubsection{Her er tabell og plot for PDF:}
```{r}
hypery_pdf = dhyper(x, 30, 50, 20)

hyperydf_pdf = data.frame(x, hypery_pdf)

hyperydf_pdf
```
```{r}
ggplot(data=hyperydf_pdf, aes(x=x, y=hypery_pdf)) +
  geom_bar(stat="identity", fill="blue") +
  labs(x = "Count", y = "Sannsynlighet")
```
\subsubsection{Her er tabell og plot for CDF:}
```{r}
hypery_cdf = phyper(x, 30,50,20)

hyperydf_cdf = data.frame(x, hypery_cdf)

hyperydf_cdf
```
```{r}
ggplot(data=hyperydf_cdf, aes(x=x, y=hypery_cdf)) +
  geom_bar(stat="identity", fill="blue") +
  labs(x = "Count", y = "Sannsynlighet")
```
\subsubsection{E[X]}
Vi summerer opp hver count ganget med sannsynligheten for å finne E[X]

```{r eval=FALSE}
sum(x*hypery_pdf)
```

E[X] = `r sum(x*hypery_pdf)`

\subsubsection{Var(X)}
For å finne var(X) kjører vi bare følgende R-kode
```{r}
e = (sum(x^2*hypery_pdf)-(sum(x*hypery_pdf))^2)
```

Var(X) = `r e`

\subsubsection{P(2 < X < 7)}
For å finne ut sannsynligheten for X mellom 2 og 7 skriver vi følgende R-kode

```{r calcsomemore4}
lessthan7 = phyper(6,30,50,20)
lessthan2 = phyper(1,30,50,20)

print(lessthan7-lessthan2)
```



\subsection{X~Betab(3a,5a,20) for a= 2. Lag tabell over sannsynligheter for x= 0,....,20, og regn deretter ut E[X],Var(X), og P(2 < X < 7). Plott både pdf og CDF for disse sannsynlighetsfordelingene, med a= 1,a= 2,a= 4, og a= 10, og sammenlign medtilsvarende plott for bin(20,0.375)}
\subsubsection{Her er tabell for PDF:}
```{r}
library(extraDistr)
a = 1
betabinomy1_pdf = dbbinom(x, 20, 3*a, 5*a)

a2 = 2
betabinomy2_pdf = dbbinom(x, 20, 3*a2, 5*a2)

a3 = 4
betabinomy3_pdf = dbbinom(x, 20, 3*a3, 5*a3)

a4 = 10
betabinomy4_pdf = dbbinom(x, 20, 3*a4, 5*a4)

betabinomy1_df_pdf = data.frame(x, betabinomy1_pdf)
betabinomy2_df_pdf = data.frame(x, betabinomy2_pdf)
betabinomy3_df_pdf = data.frame(x, betabinomy3_pdf)
betabinomy4_df_pdf = data.frame(x, betabinomy4_pdf)

betabinomy1_df_pdf
```
\subsubsection{Her er plot for PDF med a=1,a=2,a=4 og a=10}
```{r}
ggplot(data=betabinomy1_df_pdf, aes(x=x, y=betabinomy1_pdf)) +
  geom_bar(stat="identity", fill="blue") +
  labs(x = "Count", y = "Sannsynlighet")

ggplot(data=betabinomy2_df_pdf, aes(x=x, y=betabinomy2_pdf)) +
  geom_bar(stat="identity", fill="blue") +
  labs(x = "Count", y = "Sannsynlighet")

ggplot(data=betabinomy3_df_pdf, aes(x=x, y=betabinomy3_pdf)) +
  geom_bar(stat="identity", fill="blue") +
  labs(x = "Count", y = "Sannsynlighet")

ggplot(data=betabinomy4_df_pdf, aes(x=x, y=betabinomy4_pdf)) +
  geom_bar(stat="identity", fill="blue") +
  labs(x = "Count", y = "Sannsynlighet")
```
\textbf{Her kommer plot for bin(20, 0.375)}
```{r}
ggplot(data=df, aes(x=x, y=y)) +
  geom_bar(stat="identity", fill="blue") +
  labs(x = "Count", y = "Sannsynlighet")
```
Det vi kan se er at når a variabelen, som vi ganger med øker, så nærmer vi oss bin(20, 0.375) fordelingen.
\subsubsection{Her er tabell for CDF:}
```{r}
a1 = 1
betabinomy1_cdf = pbbinom(x, 20, 3*a1, 5*a1)

a2 = 2
betabinomy2_cdf = pbbinom(x, 20, 3*a2, 5*a2)

a3 = 4
betabinomy3_cdf = pbbinom(x, 20, 3*a3, 5*a3)

a4 = 10
betabinomy4_cdf = pbbinom(x, 20, 3*a4, 5*a4)

betabinomy1_df_cdf = data.frame(x, betabinomy1_cdf)
betabinomy2_df_cdf = data.frame(x, betabinomy2_cdf)
betabinomy3_df_cdf = data.frame(x, betabinomy3_cdf)
betabinomy4_df_cdf = data.frame(x, betabinomy4_cdf)

betabinomy1_df_cdf
```
\subsubsection{Her er plot for CDF med a=1,a=2,a=4 og a=10}
```{r}
ggplot(data=betabinomy1_df_cdf, aes(x=x, y=betabinomy1_cdf)) +
  geom_bar(stat="identity", fill="blue") +
  labs(x = "Count", y = "Sannsynlighet")

ggplot(data=betabinomy2_df_cdf, aes(x=x, y=betabinomy2_cdf)) +
  geom_bar(stat="identity", fill="blue") +
  labs(x = "Count", y = "Sannsynlighet")

ggplot(data=betabinomy3_df_cdf, aes(x=x, y=betabinomy3_cdf)) +
  geom_bar(stat="identity", fill="blue") +
  labs(x = "Count", y = "Sannsynlighet")

ggplot(data=betabinomy4_df_cdf, aes(x=x, y=betabinomy4_cdf)) +
  geom_bar(stat="identity", fill="blue") +
  labs(x = "Count", y = "Sannsynlighet")
```
\subsubsection{E[X]}
Vi summerer opp hver count ganget med sannsynligheten for å finne E[X]

```{r eval=FALSE}
sum(x*betabinomy_pdf)
```

E[X] = `r sum(x*betabinomy1_pdf)`

\subsubsection{Var(X)}
For å finne var(X) kjører vi bare følgende R-kode
```{r}
e = (sum(x^2*betabinomy2_pdf)-(sum(x*betabinomy2_pdf))^2)
```

Var(X) = `r e`

\subsubsection{P(2 < X < 7)}
For å finne ut sannsynligheten for X mellom 2 og 7 skriver vi følgende R-kode

```{r calcsomemore5}
lessthan7 = pbbinom(6, 20, 3*a2, 5*a2)
lessthan2 = pbbinom(1, 20, 3*a2, 5*a2)

print(lessthan7-lessthan2)
```



\subsection{Beta negativ binomisk,Bnb(a,b,k):X~Bnb(3a,7a,3)for a= 1. Lag tabell over sannsynligheter for x = 0,....,20, og plott både pdf og CDF for denne sannsynlighetsfordelingen. Regn deretter ut E[X],Var(X), og P(2 < X < 7)}
\subsubsection{Her er tabell og plot for PDF:}
```{r}
a_1 = 1
dbnbinom_y_pdf = dbnbinom(x, 3, 3*a_1, 7*a_1)

dbnbinom_ydf_pdf = data.frame(x, dbnbinom_y_pdf)

dbnbinom_ydf_pdf
```
```{r}
ggplot(data=dbnbinom_ydf_pdf, aes(x=x, y=dbnbinom_y_pdf)) +
  geom_bar(stat="identity", fill="blue") +
  labs(x = "Count", y = "Sannsynlighet")
```
\subsubsection{Her er tabell og plot for CDF:}
```{r}
dbnbinom_y_cdf = pbnbinom(x, 3, 3*a_1, 7*a_1)

dbnbinom_ydf_cdf = data.frame(x, dbnbinom_y_cdf)

dbnbinom_ydf_cdf
```
```{r}
ggplot(data=dbnbinom_ydf_cdf, aes(x=x, y=dbnbinom_y_cdf)) +
  geom_bar(stat="identity", fill="blue") +
  labs(x = "Count", y = "Sannsynlighet")
```
\subsubsection{E[X]}
Vi summerer opp hver count ganget med sannsynligheten for å finne E[X]

```{r eval=FALSE}
sum(x*dbnbinom_y_pdf)
```

E[X] = `r sum(x*dbnbinom_y_pdf)`

\subsubsection{Var(X)}
For å finne var(X) kjører vi bare følgende R-kode
```{r}
e = (sum(x^2*dbnbinom_y_pdf)-(sum(x*dbnbinom_y_pdf))^2)
```

Var(X) = `r e`

\subsubsection{P(2 < X < 7)}
For å finne ut sannsynligheten for X mellom 2 og 7 skriver vi følgende R-kode

```{r calcsomemore6}
lessthan7 = pbnbinom(6, 3, 3*a_1, 7*a_1)
lessthan2 = pbnbinom(1, 3, 3*a_1, 7*a_1)

print(lessthan7-lessthan2)
```



\subsection{Plott Borel-Tanner-fordelingen med parameter u = 0.2.}
\subsubsection{Her er plot for Borel-Tanner:}
```{r}
library(VGAM)
u=0.2

x = c(1:5)
y = dbort(x, a=u)

distr = data.frame(x, y)

ggplot(distr,aes(x,y))+ geom_bar(stat = "identity")
```



\subsection{Plott Logaritmisk fordeling med parameter p = 0.5}
\subsubsection{Her er plot for Logaritmisk fordeling:}
```{r}
library(VGAM)

x = c(1:5)

y = dlog(x, 0.5)

distri = data.frame(x,y)

ggplot(distri, aes(x=x,y=y)) + geom_bar(stat="identity", fill="blue") +
  labs(x = "Count", y = "Sannsynlighet")
```



\subsection{Plott Skellam-fordelingen med parametere lambda1 = 3 og lambda2 = 5}
\subsubsection{Her er plot for Skellam-fordelingen:}
```{r}
library(skellam)

N = 5000
lambda1 = 3
lambda2 = 5

X = rpois(N, lambda1)
Y = rpois(N, lambda2)
XminusY = X - Y

Z = rskellam(N, lambda1, lambda2)

plot(table(XminusY), xlab="X - Y", ylab="", type="p", pch=1)

points(table(Z), col="red", type="p", pch=3, cex=2)
```


\newpage
\section{Tilfedlige sannsynlighetsfordelinger}

\subsection{For å bruke kumar distribusjonen må vi bruke pakken "extraDistr"}
```{r}
library(extraDistr)

x <- rkumar(1e5, 3, 2)
hist(x, 100, freq = FALSE)
curve(dkumar(x, 3, 2), 0, 1, col = "red", add = TRUE)
```


\subsection{For å bruke arcsine-fordelineg må vi bruke pakken "VaRES"}
```{r srcc}
library(ggplot2)
library(VaRES)
x=runif(1000,min=-pi,max=pi)
y = darcsine(x, a=-pi, b=pi)
df = data.frame(x,y)
subset = df[df$x>=-2,]
subset = subset[subset$x<=2,]
ggplot(df, aes(x,y))+geom_area()+geom_area(fill="blue",data=subset)
```


\subsection{For å bruke truncnorm må vi installere pakken "truncnorm"}
```{r trnucnorm}
library(truncnorm)
x=runif(1000, min = 0, max = 20)
y = dtruncnorm(x, a=6, b=12, mean = 5, sd = 3)
df = data.frame(x, y)

subset = df[df$x>=9,]
subset = subset[subset$x<=11,]

ggplot(df, aes(x,y))+geom_area()+geom_area(fill="blue",data=subset)
```


\subsection{For å bruke vonMises må vi installere pakken "circular"}
```{r vonmises}
library(circular)
library(ggfortify)

p=ggdistribution(pvonmises,seq(-2,4.3,0.001),mu=1.2,kappa=2,colour =
"black")
p=ggdistribution(pvonmises,seq(-2,4.3,0.001),mu=1.2,kappa=0.5,colour =
"red",p=p)
p=ggdistribution(pvonmises,seq(-2,4.3,0.001),mu=1.2,kappa=0.01,colour =
"black",p=p)
ggdistribution(pvonmises,seq(-2,4.3,0.001),mu=1.2,kappa=0.00001,colour =
"pink",p=p)

```


\subsection{For å kjøre den brettede normalfordelingen må vi installere pakken "VGAM"}
Område i blått er P(U > 2)
```{r}
library(VGAM)
d = pfoldnorm(2,mean = 7, sd=4,a1=1,a2=1,lower.tail = FALSE)
d # 0.9065747
p = ggdistribution(dfoldnorm,seq(-5,20,0.01),mean=7,sd=4,a1=1,a2=1)
ggdistribution(dfoldnorm,seq(d,20,0.01),mean=7,sd=4,a1=1,a2=1,fill="blue",p=p)
```

