---
title: "Oblig 2 Statistikk"
output:
  pdf_document:
    number_sections: yes
---

```{r setup, include=FALSE}
knitr::opts_chunk$set(echo = TRUE, fig.height = 2.5)
```
***

\section{Kapittel 7}

\subsection{a) Kan du bruke P(X <= a)for å finne P(X > a)? Hvordan?}

Ja man kan finne det ut ved å ta 1-P(X=<) fordi da får vi den resterende sannsynligheten. Vi vet sannsynligheten for mindre enn a så det som er igjen blir større enn a. 

\subsection{b) Hvorfor er P(X < c) = P(X <= c) når X er kontinuerlig?}

Fordi når X er kontinuerlig så kan aldri sannsynligheten være eksakt på et punkt. Dermed er sannsynligheten mindre enn c lik som når vi tar med akkurat punktet c.

\subsection{c) Hvorfor kan vi ikke regne med P(X < c) = P(X <= c) når X er diskret? (Hvorfor vil de for det meste være forskjellige?)}

Fordi når X er diskret så kan vi ha en sannsynlighet i punktet c som ikke er lik den totale sannsynligheten mindre enn c.

\subsection{d) For hånd: 1e (en: 2e)}

\subsection{e) For hånd: 2b (en: 3b)}

\subsection{f) Gjør i R: 1e (en: 2e)}

\subsection{g) Gjør i R: 2b (en: 3b)}

\section{Kapittel 9}

\subsection{a) X~bin(20,0.375). Lag tabell over sannsynligheter for x= 0,....,20, og plott både pdf og CDF for denne sannsynlighetsfordelingen.}

\subsubsection{Her er tabell og plot for PDF:}
```{r}
library(ggplot2)

x = c(0:20)

y = dbinom(x, 20, 0.375)

df = data.frame(x, y)

df
```
```{r bar ploterino}
ggplot(data=df, aes(x=x, y=y)) +
  geom_bar(stat="identity", fill="blue") +
  labs(x = "Count", y = "Sannsynlighet")
```
\subsubsection{Her er tabell og plot for CDF:}
```{r}
y_cdf = pbinom(x, 20, 0.375)

df_cdf = data.frame(x, y_cdf)

df_cdf
```
```{r bar ploterino2}
ggplot(data=df_cdf, aes(x=x, y=y_cdf)) +
  geom_bar(stat="identity", fill="blue") +
  labs(x = "Count", y = "Sannsynlighet")
```

\subsubsection{E[X]}
Vi summerer opp hver count ganget med sannsynligheten for å finne E[X]

```{r eval=FALSE}
sum(x*0.375)
```

E[X] = `r sum(x*0.375)`

\subsubsection{Var(X)}
For å finne var(X) kjører vi bare følgende R-kode
```{r eval=FALSE}
var(x)
```

Var(X) = `r var(x)`

\subsubsection{P(2 < X < 7)}

For å finne ut sannsynligheten for X mellom 2 og 7 skriver vi følgende R-kode

```{r calcsomemore}
lessthan7 = pbinom(6, length(x), 0.375)
lessthan2 = pbinom(1, length(x), 0.375)

print(lessthan7-lessthan2)
```



\subsection{b) X~nb(3,0.3). Lag tabell over sannsynligheter for x = 0,....,20, og plott både pdf og CDF for denne sannsynlighetsfordelingen}

\subsubsection{Her er tabell og plot for PDF:}
```{r}
x = c(0:20)

y = dnbinom(x, 3, 0.3)

nbdf_pdf = data.frame(x, y)

nbdf_pdf
```
```{r bar plotterino2}
ggplot(data=nbdf_pdf, aes(x=x, y=y)) +
  geom_bar(stat="identity", fill="blue") +
  labs(x = "Count", y = "Sannsynlighet")
```
\subsubsection{Her er tabell og plot for CDF:}
```{r}
nby_cdf = pnbinom(x, 3, 0.3)

nbdf_cdf = data.frame(x, nby_cdf)

nbdf_cdf
```
```{r}
ggplot(data=nbdf_cdf, aes(x=x, y=nby_cdf)) +
  geom_bar(stat="identity", fill="blue") +
  labs(x = "Count", y = "Sannsynlighet")
```
\subsubsection{E[X]}
Vi summerer opp hver count ganget med sannsynligheten for å finne E[X]

```{r eval=FALSE}
sum(x*0.3)
```

E[X] = `r sum(x*0.3)`

\subsubsection{Var(X)}
For å finne var(X) kjører vi bare følgende R-kode
```{r eval=FALSE}
var(x)
```

Var(X) = `r var(x)`

\subsubsection{P(2 < X < 7)}
For å finne ut sannsynligheten for X mellom 2 og 7 skriver vi følgende R-kode

```{r calcsomemore2}
lessthan7 = pnbinom(6, 3, 0.3)
lessthan2 = pnbinom(1, 3, 0.3)

print(lessthan7-lessthan2)
```



\subsection{X~pois7.8. Lag tabell over sannsynligheter forx= 0,....,20, og plott både pdf og CDF for denne sannsynlighetsfordelingen}

\subsubsection{Her er tabell og plot for PDF:}
```{r}
py_pdf = dpois(x, 7.8)

p_df_pdf = data.frame(x, py_pdf)

p_df_pdf

ggplot(data=p_df_pdf, aes(x=x, y=py_pdf)) +
  geom_bar(stat="identity", fill="blue") +
  labs(x = "Count", y = "Sannsynlighet")
```
\subsubsection{Her er tabell og plot for CDF:}
```{r}
pby_cdf = ppois(x, 7.8)

pdf_cdf = data.frame(x, nby_cdf)

pdf_cdf
```
```{r}
ggplot(data=pdf_cdf, aes(x=x, y=pby_cdf)) +
  geom_bar(stat="identity", fill="blue") +
  labs(x = "Count", y = "Sannsynlighet")
```
\subsubsection{E[X]}
Vi summerer opp hver count ganget med sannsynligheten for å finne E[X]

```{r eval=FALSE}
sum(x*7.8)
```

E[X] = `r sum(x*7.8)`

\subsubsection{Var(X)}
For å finne var(X) kjører vi bare følgende R-kode
```{r eval=FALSE}
var(x)
```

Var(X) = `r var(x)`

\subsubsection{P(2 < X < 7)}
For å finne ut sannsynligheten for X mellom 2 og 7 skriver vi følgende R-kode

```{r calcsomemore3}
lessthan7 = ppois(6, 7.8)
lessthan2 = ppois(1, 7.8)

print(lessthan7-lessthan2)
```



\subsection{Hypergeometrisk:X~hyp(20,30,80). Lag tabell over sannsynligheter forx=0,....,20, og plott både pdf og CDF for denne sannsynlighetsfordelingen.}
\subsubsection{Her er tabell og plot for PDF:}
```{r}
hypery_pdf = dhyper(x, 30, 50, 20)

hyperydf_pdf = data.frame(x, hypery_pdf)

hyperydf_pdf
```
```{r}
ggplot(data=hyperydf_pdf, aes(x=x, y=hypery_pdf)) +
  geom_bar(stat="identity", fill="blue") +
  labs(x = "Count", y = "Sannsynlighet")
```
\subsubsection{Her er tabell og plot for CDF:}
```{r}
hypery_cdf = phyper(x, 30,50,20)

hyperydf_cdf = data.frame(x, hypery_cdf)

hyperydf_cdf
```
```{r}
ggplot(data=hyperydf_cdf, aes(x=x, y=hypery_cdf)) +
  geom_bar(stat="identity", fill="blue") +
  labs(x = "Count", y = "Sannsynlighet")
```
\subsubsection{E[X]}
Vi summerer opp hver count ganget med sannsynligheten for å finne E[X]

```{r eval=FALSE}
sum(x*hypery_pdf)
```

E[X] = `r sum(x*hypery_pdf)`

\subsubsection{Var(X)}
For å finne var(X) kjører vi bare følgende R-kode
```{r eval=FALSE}
p=30/80
var_x = 20*p*(1 - p)*(30+50-20)/(30+50-1)
```

Var(X) = `r var(x)`

\subsubsection{P(2 < X < 7)}
For å finne ut sannsynligheten for X mellom 2 og 7 skriver vi følgende R-kode

```{r calcsomemore4}
lessthan7 = phyper(6,30,50,20)
lessthan2 = phyper(1,30,50,20)

print(lessthan7-lessthan2)
```



\subsection{X~Betab(3a,5a,20)for a= 2. Lag tabell over sannsynligheter for x= 0,....,20, og regn deretter ut E[X],Var(X), ogP(2 < X < 7). Plott både pdf og CDF for disse sannsynlighetsfordelingene, meda= 1,a= 2,a= 4, og a= 10, og sammenlign medtilsvarende plott for bin(20,0.375)}
\subsubsection{Her er tabell og plot for PDF:}
```{r}
library(extraDistr)

betabinomy_pdf = dbbinom(x, 20, 3, 5)

betabinomy_df_pdf = data.frame(x, betabinomy_pdf)

betabinomy_df_pdf
```
```{r}
ggplot(data=betabinomy_df_pdf, aes(x=x, y=betabinomy_pdf)) +
  geom_bar(stat="identity", fill="blue") +
  labs(x = "Count", y = "Sannsynlighet")
```





